【裁判字號】    95,訴,485
【裁判日期】    950720
【裁判案由】    毒品危害防制條例
【裁判全文】
臺灣臺北地方法院刑事判決               95年度訴字第485號
公  訴  人  臺灣臺北地方法院檢察署檢察官
被      告  甲○○
                    現因另案於臺灣臺北看守所執行中
上列被告因毒品危害防制條例案件，經檢察官提起公訴（九十五
年度毒偵字第三二七號）及移送併辦（九十五年度毒偵字第一五
一四號），嗣被告就被訴事實為有罪之陳述，本院合議後裁定以
簡式審判程序審理，茲判決如下：
    主  文
甲○○連續施用第一級毒品，處有期徒刑捌月；又連續施用第二
級毒品，處有期徒刑陸月。應執行有期徒刑壹年。
    事  實
一、甲○○於民國九十三年一月間某日起，至九十四年一月二十
    日為警採尿之時回溯二十六小時及九十六小時之某時止之期
    間內，因分別連續施用第一級毒品與第二級毒品違反毒品危
    害防治條例，經本院於九十四年十二月十九日以九十四年度
    訴字第七八九號刑事判決處有期徒刑七月及四月，應執行有
    期徒刑十月，並於九十五年三月六日確定；另又因竊盜案件
    ，經本院以九十四年度易字第一五八○號判決有期徒刑八月
    確定，上開二確定判決復於九十五年六月二十七日經本院以
    九十五年度聲字一一七八號裁定定其應執行刑為有期徒刑一
    年五月（尚未執行完畢，不構成累犯）。其另於九十二年間
    因施用毒品案件，經本院以九十二年度毒聲字第二○七六號
    裁定送觀察、勒戒後，認無繼續施用毒品之傾向，由臺灣臺
    北地方法院檢察署檢察官於九十二年十二月二十五日以九十
    二年度毒偵字第二二八一號不起訴處分確定並予釋放。詎甲
    ○○猶不思悔改，竟於前開觀察、勒戒執行完畢釋放後五年
    內之九十五年一月十三日十六時三十分許為警採尿時起算，
    回溯二十六小時內之某時，及同年三月三十日二十三時三十
    分許為警採尿時起算，回溯二十六小時內之某時，基於施用
    第一級毒品海洛因之概括犯意，在臺北市○○路與辛亥路口
    附近之電動玩具店內，以將海洛因滲入香菸後點燃吸取其煙
    霧之方式，施用第一級毒品海洛因二次；並於九十五年一月
    十三日十六時三十分許為警採尿時起算，回溯九十六小時內
    之某時，及同年三月三十日二十三時三十分許為警採尿時起
    算，回溯九十六小時內之某時，基於施用第二級毒品甲基安
    非他命之概括犯意，在上開地點，以將甲基安非他命置入玻
    璃球內燒烤而吸取其煙霧之方式，施用第二級毒品甲基安非
    他命二次。嗣先於九十五年一月三日十六時三十分許，臺北
    市政府警察局士林分局警員持本院核發之搜索票至臺北縣新
    店市○○路○段四十六號六樓其表弟蘇順忠之租屋處搜索時
    ，發現甲○○在場且有犯罪之可疑，經徵得甲○○翔之同意
    至警局採尿送驗，發現其尿液呈現嗎啡（海洛因水解反應）
    及甲基安非他命陽性反應，因而查獲。隨後又於九十五年三
    月三十日二十三時三十分許，由臺北市政府警察局文山第一
    分局警員持本院核發之搜索票至臺北縣新店市○○路十六號
    六樓頂樓加蓋處，即其表弟蘇順忠之另一租屋處搜索時，發
    現甲○○亦在場且有犯罪之可疑，再徵得甲○○翔之同意至
    警局採取尿液送驗後，鑑定人判定其尿液呈嗎啡及甲基安非
    他命陽性反應，因而再度查獲。
二、案經臺北市政府警察局士林分局報請臺灣臺北地方法院檢察
    署檢察官偵查起訴，並由臺北市政府警察局文山第一分局報
    請臺灣臺北地方法院檢察署檢察官移送本院併辦。
    理  由
一、上述事實，已據被告甲○○於本院準備程序及審理程序時坦
    白承認，又其於九十五年一月十三日及同年三月二十七日為
    警查獲後在警察局所採集之尿液經送檢驗結果，確均呈嗎啡
    及甲基安非他命陽性反應之事實，有臺灣檢驗科技股份有限
    公司九十五年二月十日、同年四月十七日濫用藥物尿液檢驗
    報告各一紙可稽，此為鑑定人本於專業知識及以精密儀器測
    試後所得之結論，自可憑信，故被告自白施用海洛因、甲基
    安非他命應與事實相符，而堪採信。另被告曾於九十二年間
    因施用毒品案件，經本院以九十二年度毒聲字第二○七六號
    裁定送觀察、勒戒後，認無繼續施用毒品之傾向，由臺灣臺
    北地方法院檢察署檢察官於九十二年十二月二十五日以九十
    二年度毒偵字第二二八一號不起訴處分確定並予釋放等情，
    有臺灣高等法院被告全國前案紀錄表一份附卷足憑，故本案
    事證明確，被告於上開觀察、勒戒執行完畢釋放後五年內，
    再次施用海洛因、甲基安非他命之犯行，均堪以認定。
二、查被告行為後，刑法於九十四年二月二日公布，於九十五年
    七月一日施行，其中第二條、第五十六條之規定分別業已修
    正、刪除。按行為後法律有變更者，適用行為時之法律，但
    行為後之法律有利於行為人者，適用最有利於行為人之法律
    ，現行刑法第二條第一項訂有明文。此條規定乃與刑法第一
    條罪刑法定主義契合，而貫徹法律禁止溯及既往原則，係規
    範行為後法律變更所生新舊法律比較適用之準據法，是刑法
    第二條本身雖經修正，但刑法第二條既屬適用法律之準據法
    ，本身尚無比較新舊法之問題，應一律適用裁判時之現行刑
    法第二條規定以決定適用之刑罰法律，先予辨明。又以本次
    刑法修正之比較新舊法，應就罪刑有關之共犯、未遂犯、想
    像競合犯、牽連犯、連續犯、結合犯，以及累犯加重、自首
    減輕暨其他法定加減原因（如身分加減）與加減例等一切情
    形，綜其全部罪刑之結果而為比較，最高法院九十五年五月
    二十三日著有九十五年度第八次刑庭會議決議可資參照。經
    查，刑法第五十六條連續犯之規定業於九十四年一月七日修
    正刪除，並於九十五年七月一日施行。是於新法修正施行後
    ，被告之數犯罪行為，即須分論併罰。此刪除雖非犯罪構成
    要件之變更，但顯已影響行為人刑罰之法律效果，自屬法律
    有變更，依新法第二條第一項規定，比較新、舊法結果，仍
    應適用較有利於被告之行為時法律即舊法論以連續犯，是揆
    諸前揭最高法院決議及修正後刑法第二條第一項前段、後段
    規定之「從舊、從輕」原則，自應適用被告行為時之法律，
    即修正前刑法之連續犯規定予以論處。
三、查海洛因、甲基安非他命分別係毒品危害防制條例第二條第
    二項第一款、第二款所定之第一級毒品及第二級毒品，不得
    非法持有、施用。故核被告施用海洛因之行為，係犯毒品危
    害防制條例第十條第一項施用第一級毒品罪；而被告施用甲
    基安非他命之行為，係犯毒品危害防制條例第十條第二項施
    用第二級毒品罪。其於施用海洛因、甲基安非他命前及同時
    之持有海洛因、甲基安非他命犯行，分別為其施用之高度行
    為所吸收，不另論罪。被告除分別於九十五年一月十三日十
    六時三十分許為警採尿時起算，回溯二十六小時、九十六小
    時內之某時施用第一級毒品海洛因、第二級毒品甲基安非他
    命各一次外，又於前開犯罪事實欄所載時、地施用海洛因及
    甲基安非他命之事實，雖未據公訴人起訴，然本院認此部分
    與本案已起訴部分有連續犯之裁判上一罪關係，亦為起訴之
    效力所及，本院應併予審理。被告多次施用海洛因、甲基安
    非他命之行為，各均時間緊接，手法相同，所犯分別係犯罪
    構成要件相同之罪名，顯係基於概括犯意而反覆為之，應各
    依連續犯規定，分別論以一罪，並均加重其刑。而被告所犯
    之上述二罪，犯意各別，行為互異，應分別論罪，合併處罰
    。另被告雖曾於九十四年間因施用海洛因、甲基安非他命，
    經本院以九十四年度訴字第七八九號判決有罪確定在案，惟
    該判決所認定施用第一級、第二級毒品之行為時係於九十三
    年一月間至九十四年一月間之期間，與本案所認定施用第一
    級、第二級毒品之行為時係於九十五年一月間、同年三月間
    相距約有一年，施用之地點亦不相同，顯無連續犯之裁判上
    一罪關係，附此敘明。爰審酌被告曾因施用毒品經觀察、勒
    戒後，仍未能戒斷其施用毒品之惡習，足見其陷溺已深，惟
    因施用毒品均僅係戕害其自己身心並無加害他人，犯罪後坦
    承犯行、態度尚稱良好等一切情狀，分別量處如主文所示之
    刑。末按被告行為後，刑法第五十一條亦於上開時間修正施
    行，修正前刑法第五十一條規定：「數罪併罰，分別宣告其
    罪之刑，依左列各款定其應執行者：……」而其中第五款規
    定：「宣告多數有期徒刑者，於各刑中之最長期以上，各刑
    合併之刑期以下，定其刑期。但不得逾二十年。」修正後刑
    法第五十一條第五款規定：「宣告多數有期徒刑者，於各刑
    中之最長期以上，各刑合併之刑期以下，定其刑期。但不得
    逾三十年。」比較結果，修正後刑法並非較有利於行為人，
    依刑法第二條第一項前段之規定，仍應依修正前刑法第五十
    一條第五款規定，就上開宣告刑定其應執行之刑。至警方於
    九十五年一月十三日、同年三月三十一日執行搜索當時所扣
    案之毒品及物件，係於案外人蘇順忠之租屋處查獲，應分屬
    案外人蘇順忠所有，且並無證據證明係供被告施用毒品之用
    ，是應與被告本案犯行無關，爰不於本案為沒收或沒收銷燬
    之諭知。
據上論斷，應依刑事訴訟法第二百七十三條之一第一項、第二百
九十九條第一項前段，毒品危害防制條例第十條第一項、第二項
，刑法第十一條前段、第二條第一項前段、修正前刑法第五十六
條、第五十一條第五款，判決如主文。
本案經檢察官蕭惠菁到庭執行職務。
中    華    民    國    95    年    7     月    20    日
                  刑事第十庭    法  官  林柏泓
以上正本證明與原本無異。
如不服本判決，應於判決送達後十日內，向本院提出上訴狀。
                                書記官  柯貞如
中    華    民    國    95    年    7     月    20    日
附錄法條：
毒品危害防制條例第10條
施用第一級毒品者，處 6 月以上 5 年以下有期徒刑。
施用第二級毒品者，處 3 年以下有期徒刑。


司法院資訊處製作；財團法人民間司法改革基金會備份。
